【裁判字號】    98,抗,155
【裁判日期】    981113
【裁判案由】    拍賣抵押物
【裁判全文】
臺灣士林地方法院民事裁定               98年度抗字第155號
抗  告  人  甲○○    現於臺灣士林看守所
非訟代理人  丁中原律師
相  對  人  財政部臺北市國稅局
法定代理人  乙○○
上列抗告人因與相對人間拍賣抵押物事件，對於中華民國98年7
月23日本院98年度拍字第558號裁定提起抗告，本院裁定如下：
    主  文
抗告駁回。
抗告程序費用新臺幣壹仟元由抗告人負擔。
    理  由
一、按扺押權人，於債權已屆清償期，而未受清償者，得聲請法
    院拍賣抵押物，就其賣得價金而受清償，修正前民法第873
    條第1 項定有明文。是抵押權人依此項規定聲請拍賣抵押物
    ，係屬非訟事件，法院所為准駁之裁定，無確定實體法上法
    律關係存否之性質，於債權及抵押權之存否無既判力，故袛
    須就其抵押權已經依法登記，且債權已屆清償期而未受清償
    為形式上之審查，即應為准許拍賣抵押物之裁定，至對於此
    項法律關係有爭執之人，雖得提起訴訟以資救濟，但不得僅
    以抗告程序聲明其爭執，並據為廢棄拍賣抵押物裁定之理由
    （最高法院民國51年10月8 日民刑庭總會決議(三)參照）。
二、本件相對人主張：抗告人於92年8 月27日，為擔保第三人莊
    婉均即莊富淑（下稱莊婉均）之84年度綜合所得稅稅款，以
    其所有如原裁定附表所示之土地，設定債權額新臺幣（下同
    ）16,507,786元之抵押權予相對人，而經同日登記在案。詎
    清償期屆至後，莊婉均未依約履行，相對人為此聲請拍賣抵
    押物等語。原審認其此聲請於法尚無不合，當予准許。
三、抗告意旨略以：莊婉均就前開稅款已與相對人達成分期繳納
    協議，且均按期清償，迄今尚欠金額僅餘約1,000,000 元，
    故原裁定所認債權額顯然有誤云云，並聲明：原裁定廢棄。
四、經查：相對人於原審所為主張，業據其提出抵押權設定契約
    書、他項權利證明書、土地登記公務用謄本、申請書、具結
    書、徵銷明細檔查詢、行政執行案件移送書等為證，原法院
    據以認定前開抵押權所擔保之債權已屆清償期，且未受清償
    ，而裁定准許相對人拍賣抵押物之聲請，自無不合。抗告人
    雖以上開情詞置辯，惟其所稱縱或屬實，仍屬實體爭執，非
    得由抗告程序處理，揆諸首揭說明，抗告人應另行起訴，以
    求解決，從而，抗告人提起抗告，請求廢棄原裁定，為無理
    由，應予駁回。
五、據上論結，本件抗告為無理由，依非訟事件法第46條、第21
    條第2 項、第24條第1 項，民事訴訟法第495 條之1 第1 項
    、第449 條第1 項、第78條，裁定如主文。
中    華    民    國    98    年    11    月    13    日
                  民事第二庭  審判長法  官  方彬彬
                                    法  官  藍雅清
                                    法  官  馬傲霜
以上正本證明與原本無異。
如不服本裁定，僅得於收受本裁定正本送達後10日內，以適用法
規顯有錯誤為理由，向本院提出再抗告狀，（須附繕本一份及繳
納再抗告裁判費新臺幣1,000 元），經本院許可後始可再抗告。
再抗告時應提出委任律師或具有律師資格之人之委任狀；委任有
律師資格者，另應附具律師資格證書及釋明委任人與受任人有民
事訴訟法第466條之1第1項或第2項所定關係之釋明文書影本。
中    華    民    國    98    年    11    月    20    日
                                    書記官  許秋莉


司法院資訊處製作；財團法人民間司法改革基金會備份。
